臺灣高雄地方法院刑事判決　　　　　　　96年度易字第2057號
公　訴　人　臺灣高雄地方法院檢察署檢察官
被　　　告　乙○○
上列被告因詐欺案件，經檢察官聲請簡易判決處刑（96年度偵字
第10940 號），本院受理後（96年度簡字第3245號），認為不宜
以簡易判決處刑，改以通常程序審理，被告於本院準備程序中為
有罪陳述，經合議庭裁定由受命法官依簡式審判程序獨任審理，
本院判決如下：
    主  文
乙○○幫助意圖為自己不法之所有，以詐術使人將本人之物交付
，處拘役伍拾捌日，如易科罰金，以銀元參佰元即新臺幣玖佰元
折算壹日，減為拘役貳拾玖日，如易科罰金，以銀元參佰元即新
臺幣玖佰元折算壹日。
    事  實
一、乙○○與鍾玫芝（業經本院以96年度簡字第139 號判決判處
    拘役40日確定）明知提供金融機構帳戶存簿、提款卡等物予
    陌生之人使用，有可能為非法集團所利用，以遂欺騙不知情
    之社會大眾及隱匿掩飾犯罪所得財物或財產利益之目的，卻
    因積欠地下錢莊債款，於民國94年11月間，乙○○與鍾玫芝
    竟基於幫助他人詐欺之犯意，其等一同（起訴書誤載為推由
    乙○○）於臺中市○村路租屋處附近，以不詳代價，將鍾玫
    芝個人所申請之中華郵政股份有限公司大樹九曲堂郵局帳號
    0000000-0000000 號存款帳戶之存摺、印章、提款卡、密碼
    交與乙○○之所認識之姓名年籍不詳之詐欺集團成員，以供
    抵償債務。該詐騙集團成員，基於意圖為自己不法之所有，
    於95年2 月14日12時許去電甲○○，向其佯稱中了臺灣巴炳
    原料公司之抽獎，但要先繳交新臺幣（下同）48,000元之稅
    款，才能領取全額獎金1,200,000 元，甲○○遂陷於錯誤，
    將18,000元匯入首揭帳戶內，將30,000元匯入張仁豪（已移
    轉臺灣板橋或士林地方法院檢察署偵辦）之三重忠孝路郵局
    帳戶內，嗣經甲○○事後察覺有異報警後，始查悉上情。
二、案經甲○○訴由高雄縣政府警察局移請臺灣高雄地方法院檢
    察署檢察官偵查起訴。
    理  由
一、本件被告乙○○所犯係死刑、無期徒刑、最輕本刑為3 年以
    上有期徒刑以外之罪，其於準備程序中就被訴事實為有罪之
    陳述，經法官告知簡式審判程序之旨，並聽取公訴人及被告
    之意見後，認為適宜由受命法官獨任進行簡式審判程序，依
    刑事訴訟法第273 條之1 第1 項規定，裁定由受命法官獨任
    進行審判程序，合先敘明。
二、上開大樹九曲堂郵局帳號00000000000000號帳戶係鍾玫芝所
    申請設立，業據被告供承不諱，又被告及鍾玫芝其後一同將
    上開帳戶存摺、提款卡、密碼、印章出售予不詳姓名年籍之
    詐欺集團成員，業據被告於本院偵查及審理時坦承不諱（見
    96年度偵字第3729號卷第13頁、本院卷第31、32頁），核與
    證人鍾玫芝於偵查中之證述大致相符，並有中華郵政股份有
    限公司鳳山郵局95年3 月31日、8 月11日函附之開戶基本資
    料影本、交易明細、金融卡變更資料各1 份在卷可資佐證。
    而證人即被害人甲○○確因遭某不詳詐欺集團成員詐騙，並
    依該成員之指示將18,000元匯入被告之上開帳戶，亦據證人
    甲○○指述綦詳，並有匯款單影本2 紙及上開帳戶交易明細
    表1 紙、受理詐騙帳戶通報警示、詐騙電話斷話簡便格式表
    各1 份附卷可稽。又按金融帳戶為個人之理財工具，而現今
    臺灣社會，因政府開放金融業申請設立，金融機構大量增加
    ，一般民眾皆可以存入最低開戶金額之方式自由申請開設金
    融帳戶，並無任何特殊之限制，因此一般人申請存款帳戶極
    為容易而便利，且得同時在不同金融機構申請多數存款帳戶
    使用，並無使用他人帳戶之必要，此為一般日常生活所熟知
    之常識，故除非充作犯罪使用，並藉此躲避警方追緝，一般
    正常使用之存款帳戶，並無向他人租用或購買帳戶存摺及提
    款卡之必要。何況，金融存款帳戶，攸關存戶個人財產權益
    之保障，專屬性甚高，衡諸常理，若非與本人有密切關係，
    不可能提供個人帳戶供他人使用，縱有交付個人帳戶予他人
    使用之特殊情形，亦必會先行瞭解他人使用帳戶之目的始行
    提供，參以坊間報章雜誌及其他新聞媒體，對於以簡訊通知
    中獎、刮刮樂、假退稅真詐財或假綁票真詐財之不法犯罪集
    團，經常利用大量收購之他人存款帳戶，以隱匿其等詐欺取
    財犯罪之不法行徑，規避執法人員之查緝，並確保因自己犯
    罪所得之財物，類此在社會上層出不窮之案件，亦多所報導
    及再三披露，是避免此等專屬性甚高之物品被不明人士利用
    為與財產有關之犯罪工具，亦應為一般生活認知所應有之認
    識，被告於行為時，為具有相當智識及生活閱歷之成年人，
    對此社會現狀，自應知之甚詳。是縱無證據證明被告明知該
    男子及所屬詐欺集團之犯罪態樣，然就該男子已將被告提供
    之上開帳戶供作本身或所屬之詐欺集團詐欺取財之用，並藉
    以方便取得贓款及掩飾其詐欺犯行不易遭人查緝，顯不違反
    被告之本意，被告自有幫助上開詐欺集團詐欺取財之未必故
    意。是被告上揭幫助詐欺取財犯行，洵堪認定。
三、論罪、科刑：
　(一)又被告於行為後，如附表所示之相關法律均業經變更，並俱
    於95年7 月1 日施行，玆經整體比較結果，裁判時法並未較
    為有利，從而依刑法第2 條第1 項規定，自應適用各該行為
    時法，亦即修正前法至明。
  (二)按刑法上之幫助犯，係對於犯罪與正犯有共同之認識，而以
    幫助之意思，對於正犯資以助力，而未參與實施犯罪之行為
    者而言（最高法院75年度臺上字第1509號、84年度臺上字第
    5998號、88年度臺上字第1270號判決參照）；是以，如未參
    與實施犯罪構成要件之行為，且係出於幫助之意思提供助力
    ，即屬幫助犯，而非共同正犯。本案被告雖與鍾玫芝一同提
    供上開帳戶予被告舊識之不詳姓名成年男子供詐欺集團使用
    ，嗣並使所屬之詐欺集團用以詐欺取財，致被害人甲○○受
    騙而匯款轉帳，影響渠權益，然被告並未參與實施詐術之行
    為，且亦無證據證明被告參與實施詐欺取財犯行之構成要件
    行為，是被告之行為，僅係參與詐欺取財構成要件以外之行
    為，自應論以幫助犯，而非共同正犯。是核被告乙○○所為
    ，係犯刑法第30條第1 項、第339 條第1 項之幫助詐欺取財
    罪。又被告係基幫助之犯意而為本案犯行，應依刑法第30條
    第2 項規定，按正犯之刑減輕之。又刑法第28條之共同正犯
    ，係指2 人以上共同實施犯罪之行為者而言，幫助他人犯罪
    ，並非實施正犯，在事實上雖有2 人共同幫助犯罪，要亦各
    負幫助犯罪責任，仍無適用該條之餘地（最高法院33年上字
    第793 號判例、72年度台上字第7115號判決參照），是以起
    訴意旨認被告與鍾玫芝完成出賣帳戶幫助詐欺取財犯行，應
    論以共同正犯云云，尚有未合，其等仍各負幫助罪犯罪責，
    而不論以共同正犯，併予敘明。
  (三)爰審酌被告與鍾玫芝因經濟問題，乃與鍾玫芝一同將鍾玫芝
    所有帳戶提供予詐騙集團成員使用，致民眾受騙而匯款轉帳
    ，影響被害人甲○○權益，行為實有不當，惟念其犯後尚坦
    承犯行，態度良好，並斟酌被害人甲○○之受害程度及提供
    帳戶所得等一切情狀，量處如主文所示之刑，並諭知易科罰
    金之折算標準，以資懲儆。
  (四)又被告所為上開犯行，其犯罪時間為95年2 月間，係在96年
    4 月24日以前，依中華民國96年罪犯減刑條例第2 條第1 項
    第3 款之規定，應將宣告刑減為二分之一，爰減為拘役29日
    ，並諭知易科罰金之折算標準，以資懲儆。
  (五)至被告所有供本件詐騙匯款使用之前揭帳戶存摺及提款卡等
    物，係被告幫助犯罪所用之物，惟非被告所有，且非違禁物
    ，爰不另為沒收之宣告，併予敘明。
據上論斷，應依刑事訴訟法第273 條之1 第1 項、第299 條第1
項前段、刑法第30條第1 項前段、第2 項、第339 條第1 項、修
正前刑法第41條第1 項前段，中華民國96年罪犯減刑條例第2 條
第1 項第3 款、第7 條，修正前罰金罰鍰提高標準條例第2 條，
刑法施行法第1 條之1 ，處如主文所示之刑。
本案經檢察官周天畏到庭執行職務。
中　　華　　民　　國　　96　　年　　7　　月　　20   　日
                  刑事第十庭    法　官  楊淑珍
以上正本證明與原本無異。
如不服本判決，應於判決送達後10日內，向本院提出上訴狀。
中　　華　　民　　國　　96　　年　　7　　月　　20   　日
　　                            書記官  陳憶萱
附錄本案論罪科刑法條
刑法第339 條第1 項
意圖為自己或第三人不法之所有，以詐術使人將本人或第三人之
物交付者，處5 年以下有期徒刑、拘役或科或併科1000元以下罰
金。
┌───────────────────────────────────────────────┐
│附表：                                                                                        │
├──────┬─────────────┬─────────────┬───────┬────┤
│相關變更條文│行為時法（下稱舊法）之內容│裁判時法（下稱新法）之內容│比  較  理  由│備    註│
├──────┼─────────────┼─────────────┼───────┼────┤
│【罰金刑下限│罰金：（銀元）1 元以上。  │罰金：新臺幣1000元以上…。│罰金刑之下限，│舊法有利│
│之變更】刑法│                          │                          │由銀元10元（亦│        │
│第33條第5款 │                          │                          │經提高）即新臺│        │
│            │                          │                          │幣30元，提高為│        │
│            │                          │                          │新臺幣1000元  │        │
├──────┼─────────────┼─────────────┼───────┼────┤
│【易科罰金折│犯最重本刑為5 年以下有期徒│犯最重本刑為5 年以下有期徒│易科罰金折算標│舊法有利│
│算標準變更】│刑以下之刑之罪，而受6 個月│刑以下之刑之罪，而受6 個月│準由銀元300 元│        │
│修正前刑法第│以下有期徒刑或拘役之宣告…│以下有期徒刑或拘役之宣告者│即新臺幣900 元│        │
│41條第1 項前│得以（銀元，下同）1 元以上│，得以新臺幣1000元、2000元│，提高為以新臺│        │
│段、修正前罰│3 元以下折算1 日，易科罰金│或3000元折算1 日，易科罰金│幣1000元、2000│        │
│金罰鍰提高標│。依刑法第41條易科罰金…就│。                        │元或3000元折算│        │
│準條例第2 條│其原定數額提高為100 倍折算│                          │1日           │        │
│→現行刑法第│1 日；法律所定罰金數額未依│                          │              │        │
│41 條 第1 項│本條例提高倍數，或其處罰法│                          │              │        │
│前段        │條無罰金刑之規定者，亦同。│                          │              │        │
╠══════╪═════════════╧═════════════╧═══════╧════╡
║整體比較結果│舊法之最低刑度與易科罰金之折算標準均較低，較為有利。                            │
╰══════╧════════════════════════════════════════╛
